【裁判字號】    99,台上,5177
【裁判日期】    990819
【裁判案由】    違反毒品危害防制條例
【裁判全文】
最高法院刑事判決            九十九年度台上字第五一七七號
上  訴  人  甲○○
上列上訴人因違反毒品危害防制條例案件，不服台灣高等法院台
南分院中華民國九十七年十月二日第二審判決（九十七年度上訴
字第九四八號，起訴案號：台灣雲林地方法院檢察署九十六年度
偵字第八五三號），提起上訴，本院判決如下：
    主  文
原判決關於販賣第二級毒品論罪部分撤銷，發回台灣高等法院台
南分院。
    理  由
本件原判決認定上訴人甲○○基於販賣第二級毒品安非他命犯意
，自民國九十五年十二月八日起至九十五年十二月十九日止，分
別為下列行為：(一)、於九十五年十二月八日下午七時廿四分廿五
秒，以0000000000號電話，撥打綽號「阿憨仔」不詳
之人持用之0000000000號電話與陳俊傑聯絡後，在雲
林縣褒忠鄉馬鳴山某廟宇附近，販賣價值新台幣（下同）四千五
百元之安非他命予陳俊傑。(二)、於九十五年十二月十二日下午八
時四十六分一秒，以0000000000號電話，與陳俊傑持
用之0000000000號電話聯絡後，在同前馬鳴山附近，
販賣價值六千元之安非他命予陳俊傑。(三)、於九十五年十二月十
七日下午三時十三分三十八秒，以0000000000號電話
與陳俊傑持用之0000000000號電話聯絡後，在雲林縣
斗六市某處販賣價值五千元之安非他命予陳俊傑。(四)、於九十五
年十二月十九日凌晨二時十五分二秒，以0000000000
號電話與陳家成持用之0000000000號電話聯絡後，相
約在雲林縣斗六市上訴人住處會合，上訴人與陳家成再一同前往
上訴人朋友處拿取價值二千元安非他命，而販賣安非他命予陳家
成一次等情。因而維持第一審對上開部分論處上訴人販賣第二級
毒品共四罪罪刑之判決，駁回上訴人及檢察官對於上開部分之第
二審上訴，固非無見。
惟查：(一)、毒品危害防制條例之販賣毒品罪，以行為人基於營利
之目的，而販入或賣出毒品，或二者兼而有之者，為其構成要件
。故行為人有無此項營利之犯罪目的，自應於事實欄內為詳實之
記載，然後於理由內說明其憑以認定之證據，始稱適法。原判決
認定上訴人有四次販賣第二級毒品之犯行，然並未於事實欄認定
記載上訴人是否基於營利之目的而販賣第二級毒品，理由欄內亦
未詳細敘明如何認定上訴人有營利目的所憑之證據及其認定之理
由，即遽行對上訴人上開四次犯行，均論以販賣第二級毒品罪刑
，自有判決不載理由之違背法令。(二)、有罪之判決書所記載之犯
罪事實，為適用法令之依據，故有罪之判決書，自應記載符合犯
罪構成要件之具體社會事實，然後於理由將認定犯罪事實所憑之
證據及其認定之理由，詳為敘明，始為合法。關於上訴人被訴販
賣安非他命予陳家成部分，原判決事實欄(四)記載上訴人與陳家成
「相約在雲林縣斗六市上訴人住處會合，二人再一同前往上訴人
朋友處拿取價值二千元安非他命，而販賣安非他命予陳家成一次
」，如果無訛，則上訴人既係與陳家成共同向該名友人取得安非
他命，則上訴人又如何將上開安非他命販賣予陳家成？殊屬令人
費解。此部分事實未臻明瞭，本院自無從為法律上之判斷。又原
判決於理由二、(二)雖引陳家成於偵查及原審中之證言，資為認定
上訴人有販賣價值二千元之安非他命予陳家成之論據。然查陳家
成於第一審亦證稱：該次係伊與上訴人各出資一千元，一起向上
訴人之朋友拿安非他命等語（見第一審卷第一０二頁），則上訴
人辯稱其係與陳家成合資購買安非他命乙節，即非全然無據。乃
原判決對於陳家成所為前後歧異之證言，並未詳予論列其如何斟
酌比較取捨判斷之理由，遽採其中不利於上訴人部分資為論罪依
據，判決理由亦嫌不備。(三)、上訴人行為時毒品危害防制條例第
十七條規定「犯第四條第一項至第三項、第五條第一項至第三項
、第六條第一項至第三項、第七條第一項至第三項、第八條第一
項至第三項、第十條或第十一條第一項、第二項之罪，供出毒品
來源，因而破獲者，得減輕其刑。」嗣該條例於九十八年五月二
十日修正公布時，上開規定修正為第十七條第一項「犯第四條至
第八條、第十條或第十一條之罪，供出毒品來源，因而查獲其他
正犯或共犯者，減輕或免除其刑。」是行為人如犯上開各罪，其
有無供出毒品來源，因而查獲之情形，攸關於可否依上述毒品危
害防制條例修正前後之相關規定減輕甚或免除其刑，自屬對於被
告利益有重大關係之事項，按諸刑事訴訟法第一百六十三條第二
項但書規定，事實審法院應依職權予以調查，否則即難謂無應於
審判期日調查之證據未予調查之違法。卷查上訴人於偵查中即供
稱：其要供出毒品來源，以獲取減刑機會，其曾向綽號「憨吉」
之謝信吉購買毒品等語（見九十六年度偵字第八五三號卷第七十
八至八十頁）。而上訴人關於其毒品來源係購自謝信吉部分之供
述是否屬實？檢察官嗣後有無依據上訴人所供，自行或指揮司法
警察查獲該謝信吉？自屬攸關於上訴人所犯上開各罪，得否依上
開規定減輕或免除其刑之重要事項，乃原審未予調查釐清，亦未
說明上訴人上開供出毒品來源之供述，何以不符上揭減刑規定之
原因，遽行判決，併有應於審判期日調查之證據未予調查及判決
理由不備之違法。以上或為上訴意旨所指摘，或為本院得依職權
調查之事項，應認原判決關於販賣第二級毒品論罪部分，有撤銷
發回更審之原因。
據上論結，應依刑事訴訟法第三百九十七條、第四百零一條，判
決如主文。
中    華    民    國  九十九  年    八    月   十九   日
                      最高法院刑事第五庭
                          審判長法官  陳  正  庸
                                法官  林  秀  夫
                                法官  宋      祺
                                法官  陳  祐  治
                                法官  林  瑞  斌
本件正本證明與原本無異
                                      書  記  官
中    華    民    國  九十九  年    八    月  二十四  日
                                                      Q

司法院資訊處製作；財團法人民間司法改革基金會備份。
